【裁判字號】    97,簡,197
【裁判日期】    971128
【裁判案由】    營業稅
【裁判全文】
高雄高等行政法院簡易判決
                                       97年度簡字第197號
原      告  瑞榮瀝青股份有限公司
代  表  人  甲○○
被      告  財政部台灣省南區國稅局
代  表  人  乙○○局長
上列當事人間營業稅事件，原告不服財政部中華民國97年8月15
日台財訴字第09700339330號訴願決定，提起行政訴訟，本院判
決如下：
    主  文
原告之訴駁回。
訴訟費用由原告負擔。
    事實及理由
一、緣原告於民國92年3月至同年6月間，未依規定取得進項憑證
    ，卻取得非實際交易對象且涉嫌虛設行號之杉林砂石有限公
    司（以下簡稱杉林公司）開立之統一發票4紙，金額計新台
    幣（下同）2,291,882元，作為進項憑證並申報扣抵銷項稅
    額114,594元，經被告查獲並審理違章成立，核定補徵營業
    稅114,594元，並按所漏稅額114,594元處1.5倍之罰鍰計171
    ,800元（計至百元止）。原告不服，申請復查，未獲變更。
    提起訴願，亦遭決定駁回，遂就罰鍰部分提起本件行政訴訟
    。
二、原告起訴意旨略以：
（一）公司設立使用統一發票，事前、事後無論法令或實務上皆
      有嚴格縝密之規範，除非政府行政管理上出現缺失，否則
      虛設行號很難發生與存在。
 （1）按公司設立前需由公司發起人之一，檢附身分證影本，填
      明營業項目並蓋章。預查公司名稱有無與其他公司重覆，
      查名後由公司負責人持預查表至銀行開立帳戶，繳足規定
      資本額之款項，並取得銀行出具之存款餘額證明，經委託
      會計師簽證等手續後，再向經濟部申請設立公司。
 （2）經濟部核准設立後，需取得營業地址之房屋所有權人出具
      房屋使用同意書，才能向當地縣市政府辦理營利事業登記
      。待縣市政府核准後，公司負責人需親自至國稅局核對身
      分證明並簽字，然後營業稅管區再至營業地址查明有無營
      業跡象，始准予核發統一發票供其使用。
 （3）公司取得統一發票後，每2個月需向稅務機關申報進銷項
      憑證，經查核無不法憑證後，始准發給次2個月之統一發
      票。稅務機關平時也會由管區至營業地址勘查有無實際營
      業、變更營業項目、漏開或虛開發票之情事，如發現公司
      沒有實際營業，即會停止發給統一發票。
 （4）公司成立與營業取得統一發票使用，公司需接觸之對象包
      括經濟部、縣政府、銀行、營業地址之房東、國稅局、商
      業往來交易對象。需處理之事包括規費、房租之支付、開
      立發票、申報營業稅、繳納營業稅、接洽生意等．．．樣
      樣事情都需要人員處理，故能存續一段期間之公司不可能
      是虛設。
（二）杉林公司係合法登記之公司，其營業項目為砂石買賣，砂
      石買賣實務上需有大面積之砂石集貨場地，杉林公司設籍
      於高雄縣鳳山市，市區內有無此大面積之砂石場值得存疑
      ，依稅務機關規定，公司設立時管區人員應至現場勘查。
      有集貨場後，才會核准發給發票使用。本件核發統一發票
      是否有行政管理缺失值得探討。另被告對於杉林公司有無
      進貨事實及何以不實進項憑證扣抵銷項稅額等情，均未能
      深入查核，顯有失職!本件杉林公司於92年3月即以不實進
      項憑證扣抵銷稅額，稅務機關卻遲至92年12月才發現，顯
      係管理上有應審查而不審查之瑕疵。
（三）杉林公司營業項目為砂石買賣，又係合法登記之公司，依
      法可銷售砂石，營業人與之交易應受到信賴保護才對。但
      原告於92年3月向杉林公司購買砂石，被告卻以該公司資
      產負債表上沒有運輸設備無能力運送砂石，原告不可能與
      之為砂石交易。另以訴外人陳吉雄非杉林公司股東或員工
      ，不能代表該公司收取貨款，認定原告未實際將貨款及稅
      款交付給杉林公司。又以杉林公司涉嫌以不實進項憑證扣
      抵銷項稅額，認為該公司沒有進貨砂石，自無砂石可賣給
      原告，支票流入他人帳戶．．．種種理由否定原告有與杉
      林公司交易。則被告實未深入調查原告與杉林公司實際交
      易情況，其上開認定實有以下疏失：
   (1)運送砂石除以自有運輸設備運送外尚有1.借用或租用他人
      車輛運送2.由上游砂石供貨廠商直接配送．．．等多種方
      式，故被告僅以沒有運輸設備即以否定有運送之事實，其
      論證顯非完備。
   (2)支票是流通性證券，只要原告可證明有付款予杉林公司即
      為已足，至杉林公司將支票流通至何人帳戶，法令並無禁
      止規定，況商業會計法第9條規定：「商業之支出超過一
      定金額以上者，應使用匯票、支票．．．。」目前訂出之
      金額限制為100萬元以上，因此商業性支出若在100萬元以
      下則無此限制。
   (3)法令上未規定非公司股東或員工即不能對外收取帳款，實
      務上只要公司信任，對外能代表公司，除股東、員工外尚
      有幕後負責人、隱名合夥人等，對公司有債權關係者、掮
      客或其他接受公司委託者皆可。被告以陳吉雄非杉林公司
      股東或員工，即認定原告沒有實際付款給杉林公司，顯有
      瑕疵。
   (4)杉林公司以不實進項憑證扣抵銷項稅款，並不一定沒有進
      貨砂石，其目的應在逃避繳納營業稅。被告原本可在該公
      司每兩個月申報進銷項憑證時及時發覺，卻因管理上疏失
      ，連續核發統一發票供其使用。此種管理疏失是政府行政
      管理機關的責任，非生意人交易行為時所能掌握支配之範
      圍。又杉林公司取具不實憑證扣抵營業稅，法令上有處罰
      之規定，與原告有否與該公司交易無關，被告之論述顯違
      法理。
（四）虛設行號能夠存在，政府行政管理機關與營業人之責任分
      成兩階段：1.公司之設立與核發統一發票供其使用、公司
      有無足夠設備、足夠人員、有無銷售商品之能力、稅款有
      無繳納、有無以不實進項憑證扣抵銷項稅額．．．等非商
      業往來交易主體所能注意掌握之範圍。此皆為有所公權力
      與資訊監督之政府行政管理機關之責任。2.營業人交易時
      有無取得貨品、有無向銷貨人取得其開立發票、有無將貨
      款及稅款交付給銷貨人、貨款及稅款是否付給開立統一發
      票之營業人，此為交易雙方主體應負之責任。2.杉林公司
      本身是營業活動交易之主體。負責人、股東或員工只是接
      受公司委任對外代表公司從事各種業務而已。因委任關係
      可能有所終止，委任人員有可能更動，故一般經濟慣例上
      進貨者，只要做到進貨付款時，付款對象為對方之交易主
      體（本件為杉林公司），至其受委任人是誰則非所問。付
      款時開立支票之抬頭與其進貨發票之營業人相符即表示交
      易人已盡查證之責。故杉林公司沒有運輸設備、杉林公
      司以不實進項憑證扣抵銷項稅額或杉林公司向盜採砂石者
      進貨皆為政府行政管理機關之責任。
（五）原告92年3月間向杉林公司購買砂石，陳吉雄自稱代表杉
      林公司與原告洽談砂石買賣。條件談妥後，每次交貨請款
      時，陳吉雄均備妥杉林公司經政府核准該公司專用統一發
      票編號所開立之統一發票及持有杉林公司之印章、負責人
      私章向原告請款。此不論在主觀上或客觀上，陳吉雄均可
      認代表杉林公司。原告為求慎重，每次請款都要求陳吉雄
      在原告之付款簽收簿上蓋杉林公司印章及負責人章，並請
      陳吉雄簽名。原告為求周延，將稅款及貨款合計金額，以
      杉林公司為抬頭開立支票付款。本件原告與杉林公司之交
      易已做到付款對象與開立進貨憑證抵稅之營業人相同，開
      立支票付款之抬頭與開立發票之營業人相符，實已盡到商
      業往來應注意之責任，依行政罰法第7條之規定應免受處
      罰等語，爰起訴求為判決訴願決定及原處分關於罰鍰部分
      撤銷。
三、被告則以：
（一）按「營利事業依法規定應給與他人憑證而未給與，應自他
      人取得憑證而未取得，或應保存憑證而未保存者，應就其
      未給與憑證、未取得憑證或未保存憑證，經查明認定之總
      額，處5%罰鍰。」為稅捐稽徵法第44條所明定。次按「營
      業人左列進項稅額，不得扣抵銷項稅額：1、購進之貨物
      或勞務未依規定取得並保存第33條所列之憑證者。」「納
      稅義務人，有左列情形之一者，除追繳稅款外，按所漏稅
      額處1倍至10倍罰鍰，並得停止其營業：．．．5、虛報進
      項稅額者。」「前項違反行政法上義務行為，除應處罰鍰
      外，另有沒入或其他種類行政罰之處罰者，得依該規定併
      為裁處。但其處罰種類相同，如從一重處罰已足以達成行
      政目的者，不得重複裁處。」分別為加值型及非加值型營
      業稅法（下稱營業稅法）第19條第1項第1款、第51條第5
      款及行政罰法第24條第2項所規定。復按「對外營業事項
      之發生，營利事業應於發生時自他人取得原始憑證，如進
      貨發票，或給與他人原始憑證，如銷貨發票。」為稅捐稽
      徵機關管理營利事業會計帳簿憑證辦法第21條第1項前段
      所規定。又「營業人雖有進貨事實，惟不依規定取得交易
      對象開立之進項憑證，而取得非交易對象開立之進項憑證
      ，申報扣抵銷項稅額時，該項已申報扣抵銷項營業稅額顯
      未依法繳納，仍應依營業稅法第19條第1項第1款規定，就
      其取得不得扣抵憑證扣抵銷項稅額部分，追補該項不得扣
      抵之銷項稅款。又我國現行加值型營業稅係就各個銷售階
      段之加值額分別予以課稅之多階段銷售稅，各銷售階段之
      營業人皆為營業稅之納稅義務人。故該非交易對象之人是
      否已按其開立發票之金額報繳營業稅額，並不影響本件營
      業人補繳營業稅之義務。」為最高行政法院87年7月份第1
      次庭長評事聯席會議所決議。另「為符合司法院大法官會
      議釋字第337號解釋意旨，對於營業人取得非實際交易對
      象所開立之統一發票作為進項憑證申報扣抵銷項稅額之案
      件，應視情節，分別依左列原則處理：(一)取得虛設行號發
      票申報扣抵之案件：．．．2.有進貨事實者：(1)進貨部分
      ，因未取得實際銷貨人出具之憑證，應依稅捐稽徵法第44
      條規定處以行為罰。(2)因虛設行號係專以出售統一發票牟
      取不法利益為業，並無銷貨事實，故取得虛設行號發票之
      營業人，自亦無向該虛設行號進貨並支付進項稅額之事實
      ，除該營業人能證明確有支付進項稅額予實際銷貨之營業
      人，並經稽徵機關查明該稅額已依法報繳者，應依營業稅
      法第19條第1項第1款規定，就其取得不得扣抵憑證扣抵銷
      項稅額部分，追補稅款，不再處漏稅罰外，其虛報進項稅
      額，已構成逃漏稅，應依營業稅法第51條第5款規定補稅
      並處罰。」「稽徵機關查核營業人取得涉嫌虛設行號涉案
      期間開立之統一發票申報扣抵銷項稅額案件，仍應就交易
      雙方之進、銷貨情形覈實查核，不得逕按本部83年7月9日
      台財稅第831601371號函辦理，如無法查明營業人確無向
      其進貨，且該涉嫌虛設行號已依規定按期申報進、銷項資
      料，並按其應納稅額繳納者，應免予補稅處罰。」為財政
      部83年7月9日台財稅第831601371號函及95年5月23日台財
      稅字第09504535500號令所釋示。
（二）查訴外人高景琦為杉林公司登記之代表人，渠於92年3月
      至93年12月間，明知該公司無進貨事實，竟取得廣揚企業
      有限公司等營業人開立之不實統一發票，申報扣抵銷項稅
      額；並於同期間虛偽開立不實統一發票，交付原告等營業
      人充當進項憑證申報扣抵銷項稅額，涉嫌幫助他人逃漏稅
      捐，經財政部台灣省中區國稅局東山稽徵所及被告分別移
      送台灣台中地方法院檢察署及台灣高雄地方法院檢察署偵
      辦在案，有該所93年11月11日中區國稅東山3字第0930022
      093號移送書及被告96年12月28日南區國稅審4字第096003
      9169號告發書可稽。
（三）次查原告委託訴外人吳茂坤於97年2月26日談話紀錄稱：
      係有人拿砂石樣品至其營業場所推銷，因品質、價格均合
      理，即向渠購買以產製瀝青，貨物由賣方運送及負擔運費
      ，貨款以支票支付，並提示發票、支票、付款簽收單及驗
      收單等供核。惟查1.原告所提示系爭支票均由案外人陳吉
      雄簽收及背書後，存入原告員工李金菊高雄市第三信用合
      作社（下稱高市三信）三多分社存款帳戶，據李金菊97年
      5月15日談話紀錄稱：渠於系爭期間係原告僱用之會計人
      員，因接洽業務與陳吉雄認識，陳吉雄以系爭支票向渠調
      現，渠則以高市三信三多分社存款轉匯至陳吉雄配偶陳林
      淑真帳戶，支付陳吉雄之調現款。陳吉雄則於97年5月9日
      談話紀錄稱：系爭支票係杉林公司同意由渠向原告收取之
      貨款資金，用以償還該公司先前向渠之借款，但未能提示
      任何借貸證明文件供核。準此，尚難認原告確有支付系爭
      貨款與杉林公司。2.陳吉雄系爭年度並非杉林公司之股東
      ，亦未領取該公司給付之薪資或其他所得，非該公司之員
      工，有杉林公司股東明細查詢資料及申報給付各項所得資
      料可稽，自無權代表杉林公司，其既未能證明係代杉林公
      司收取貨款，則原告實際支付貨款之對象即非杉林公司，
      自難認原告與杉林公司有交易事實。3.杉林公司系爭期間
      進貨來源主要為虛設行號，異常進項比例99.6%，應無營
      業事實，又查該公司系爭年度營利事業所得稅結算申報資
      料並無礦源、機械設備、運輸設備等固定資產，亦無列報
      各項耗竭、攤提及運費支出，與原告所稱貨物由賣方運送
      及負擔運費等節，顯不相符，是難認原告確有向杉林公司
      進貨。
（四）按「行政機關若怠於行使權限，致使人民因個案違法狀態
      未排除而獲得利益時，該利益並非法律所應保護之利益，
      因此其他人民不能要求行政機關比照該違法案例辦理而主
      張『不法之平等』；且如行政機關有前述怠於行使權限，
      致使人民因個案違法狀態未排除而獲得利益情形，亦非行
      政機關所為行政處分之存續使人民產生信賴，自無信賴保
      護原則之適用。」有鈞院96年度訴字第657號判決理由可
      資參照。本件原告既無與杉林公司交易之事實，依首揭規
      定，自不得以該公司開立之統一發票充作進項憑證申報扣
      抵銷項稅額，與該公司是否合法設立登記無涉，縱令政府
      相關主管機關未即時發現該公司涉嫌虛設行號，亦無原告
      稱應受信賴保護之問題。
（五）按有關違章漏稅案件之認定，本以事實為斷，對於違章之
      審理，得自行調查證據認定之事實，依確信之見解而適用
      法律，行政證據之目的在確保行政決定合法，或在揭發違
      反行政上義務人之違規事實，而行政證據程序僅須至「確
      鑿」即已足。原告於92年3月至6月間購進砂石2,291,882
      元，未依規定取得合法憑證，卻取得非實際交易對象杉林
      公司開立之統一發票，充作進項憑證申報扣抵銷項稅額，
      有移送書、告發書、承諾書、營業人進銷項交易對象彙加
      明細表、陳吉雄、李金菊談話紀錄及高市三信三多分社存
      摺往來明細等可稽，違章事證足堪認定，其違反行政法上
      義務之行為，有應注意並能注意而不注意之過失，自應受
      處行政罰等語，資為抗辯，並求為判決原告之訴駁回。
四、經查：
（一）按「營業人當期銷項稅額，扣減進項稅額後之餘額，為當
      期應納或溢付營業稅‧‧‧進項稅額，指營業人購買貨物
      或勞務時，依規定支付之營業稅額。」「營業人左列進項
      稅額，不得扣抵銷項稅額：一、購進之貨物或勞務未依規
      定取得並保存第33條所列之憑證者。」「本法第51條第5
      款所定虛報進項稅額，包括依本法規定不得扣抵之進項稅
      額、無進貨事實及偽造憑證之進項稅額而申報退抵稅額者
      。」營業稅法第15條第1項、第3項、第19條第1項第1款及
      同法施行細則第52條第1項分別定有明文。次按「對外營
      業事項之發生，營利事業應於發生時自他人取得原始憑證
      ，如進貨發票，或給與他人原始憑證，如銷貨發票。」為
      稅捐稽徵機關管理營利事業會計帳簿憑證辦法第21條第1
      項前段所明定。又「營利事業依法規定應給與他人憑證而
      未給與，應自他人取得憑證而未取得，或應保存憑證而未
      保存者，應就其未給與憑證、未取得憑證或未保存憑證，
      經查明認定之總額，處5％罰鍰。」「納稅義務人，有左
      列情形之一者，除追繳稅款外，按所漏稅額處1倍至10倍
      罰鍰，並得停止其營業：‧‧‧五、虛報進項稅額者。」
      稅捐稽徵法第44條及營業稅法第51條第5款亦分別定有明
      文。而營業稅法第51條第5款規定，納稅義務人虛報進項
      稅額者，除追繳稅款外，按所漏稅額處1倍至10倍罰鍰，
      並得停止其營業。依此規定意旨，自應以納稅義務人有虛
      報進項稅額，並因而逃漏稅款者，始得據以追繳稅款及處
      罰，業經司法院釋字第337號解釋在案。又「主旨：核釋
      營業人取得非實際交易對象所開立之統一發票作為進項憑
      證申報扣抵銷項稅額案件之處理原則。‧‧‧說明：‧‧
      ‧二、為符合司法院大法官會議釋字第337號解釋意旨，
      對於營業人取得非實際交易對象所開立之統一發票作為進
      項憑證申報扣抵銷項稅額之案件，應視情節，分別依左列
      原則處理：（一）取得虛設行號發票申報扣抵之案件：‧
      ‧‧2.有進貨事實者：（1）進貨部分，因未取得實際銷
      貨人出具之憑證，應依稅捐稽徵法第44條規定處以行為罰
      。（2）因虛設行號係專以出售統一發票牟取不法利益為
      業，並無銷貨事實，故取得虛設行號發票之營業人，自亦
      無向該虛設行號進貨並支付進項稅額之事實，除該營業人
      能證明確有支付進項稅額予實際銷貨之營業人，並經稽徵
      機關查明該稅額已依法報繳者，應依營業稅法第19條第1
      項第1款規定，就其取得不得扣抵憑證扣抵銷項稅額部分
      ，追補稅款，不再處漏稅罰外，其虛報進項稅額，已構成
      逃漏稅，應依營業稅法第51條第5款規定補稅並處罰。」
      「稽徵機關查核營業人取得涉嫌虛設行號涉案期間開立之
      統一發票申報扣抵銷項稅額案件，仍應就交易雙方之進、
      銷貨情形覈實查核，不得逕按本部83年7月9日台財稅第83
      1601371號函辦理，如無法查明營業人確無向其進貨，且
      該涉嫌虛設行號已依規定按期申報進、銷項資料，並按其
      應納稅額繳納者，應免予補稅處罰。」為財政部83年7月9
      日台財稅第831601371號函及95年5月23日台財稅字第0950
      4535500號函釋在案。
（二）經查，原告於92年3月至同年6月間，未依規定取得進項憑
      證，卻取得非實際交易對象且涉嫌虛設行號之杉林公司開
      立之統一發票4紙，金額計2,291,882元，作為進項憑證並
      申報扣抵銷項稅額114,594元，經被告查獲並審理違章成
      立，核定補徵營業稅114,594元，並按所漏稅額114,594元
      處1.5倍之罰鍰計171,800元（計至百元止）等情，業據兩
      造分別陳明在卷，並有移送書（第93頁至第99頁）、告發
      書（第109頁至第110頁）、承諾書（第118頁）、營業人
      進銷項交易對象彙加明細表（第147頁至第148頁）、統一
      發票（第76頁至第79頁）、談話紀錄（第160頁至第166頁
      ）、高市三信三多分社存摺往來明細（第153頁至第155頁
      ）、被告97年度財營業字第83097100529號處分書（第15
      頁）等影本附原處分卷可稽，洵堪認定。原告主張(1)其
      向杉林公司購買砂石，貨款均以支票支付，部分支票並書
      立受票人，且要求收款人陳吉雄於領款時簽收並蓋用公司
      及負責人印章，已盡商業往來應注意之責任。(2)杉林公
      司無礦源不代表無法取得砂石銷售，無運輸設備亦可租車
      運送，被告不得據以否定其有向杉林公司進貨之事實。(3
      )杉林公司是否虛設，係政府相關主管機關查核之職責，
      其與合法登記之杉林公司交易，並取得該公司開立之統一
      發票，應受信賴保護等語。然查，高景琦為杉林公司登記
      之代表人，渠於92年3月至93年12月間，明知該公司無進
      貨事實，竟取得廣揚企業有限公司等營業人開立之不實統
      一發票，申報扣抵銷項稅額；並於同期間虛偽開立不實統
      一發票，交付原告等營業人充當進項憑證申報扣抵銷項稅
      額，涉嫌幫助他人逃漏稅捐，經財政部台灣省中區國稅局
      東山稽徵所及被告分別移送台灣台中地方法院檢察署及台
      灣高雄地方法院檢察署偵辦在案，有該所93年11月11日中
      區國稅東山三字第0930022093號移送書及被告96年12月28
      日南區國稅審四字第0960039169號告發書可稽，顯見杉林
      公司於系爭期間涉有無實際銷貨而虛偽開立不實統一發票
      之情事，故被告認定杉林公司非原告之實際交易對象，即
      非無據。
（三）原告雖主張其向杉林公司購買砂石，貨款均以支票支付，
      部分支票並書立受票人，且要求收款人陳吉雄於領款時簽
      收並蓋用公司及負責人印章，已盡商業往來應注意之責任
      乙節。惟查1.原告所提示系爭支票均由訴外人陳吉雄簽收
      及背書後，存入原告員工李金菊高市三信三多分社存款帳
      戶；惟查，證人【李金菊】97年5月15日於被告高雄縣分
      局之談話紀錄稱：「（問：你是否曾經於瑞榮公司任職？
      若是，任職期間、職務及工作內容為何？）是，工作期間
      為90年至93年，擔任會計職務，負責記帳工作。」「（問
      ：你是否認識吳茂坤或陳吉雄？與該二人關係為何？有無
      金錢或生意往來？）我擔任瑞榮公司會計時，吳茂坤是瑞
      榮公司實際負責人，‧‧‧陳吉雄是公司客戶，因來公司
      接洽業務而認識，他曾不只一次以瑞榮公司、瑞潔公司及
      瑞寅公司開立的支票背書後向我調現，但我不記得實際調
      現次數及金額，每次調現我約賺取1分（10%）的利息。」
      「（問：請說明你於92年間兌領吳茂坤開立，陳吉雄背書
      之8張支票，並存入高市三信三多分社帳戶之法律關係。
      ）我推定上開支票均是陳吉雄向我調現後，我再存入高市
      三信三多分社。」「（問：陳吉雄向你調現的資金來源為
      何？你如何支付？）資金來源是我個人存款。支付方式是
      以高市三信三多分社之存款匯款至陳吉雄配偶陳林淑真帳
      戶。」「（問：你兌領上開支票後，資金如何運用？）存
      入高市三信三多分社作為儲蓄。」核與證人【陳吉雄】97
      年5月9日於被告之談話紀錄稱：「不認識李金菊，與他們
      無生意或金錢往來。」「我介紹買方向元基公司及杉林公
      司購買砂石，買方須自行前往砂石場看貨，若買方不先行
      前往查看，由買方自行負責，．．．元基公司及杉林公司
      收到貨款後即以現金支付佣金，我未簽收，無簽收紀錄，
      未訂契約，無法提供任何證明文件。」「（問：請說明你
      於92年間簽收瑞榮公司支付與杉林公司、瑞潔公司支付與
      杉林公司、瑞寅公司支付與元基公司、瑞寅公司支付與杉
      林公司之貨款支票8張，為何均背書轉讓與李金菊？）我
      不記得有將上開支票轉讓與李金菊，亦不清楚其法律關係
      。但上開支票確係杉林公司償還我的款項。」「（問：你
      主張前揭營業人支付元基公司或杉林公司之貨款，存入你
      或陳林淑真或陳施黛或陳奕森帳戶之法律關係，係元基公
      司及杉林公司償還先前之借款，請條列說明每筆借款明細
      。）我先領現金墊付貨款與元基公司及杉林公司，未計息
      ，嗣該2家公司收到貨款後再存入我或陳林淑真或陳施黛
      或陳奕森帳戶，無法一一條列借貸明細，亦未能提供任何
      證明文件。」等情，並不相符，故尚難認原告確有支付系
      爭貨款與杉林公司。再查，陳吉雄系爭年度並非杉林公司
      之股東，亦未領取該公司給付之薪資或其他所得，非該公
      司之員工，有杉林公司股東明細查詢資料（第189頁）及
      申報給付各項所得資料（第152頁）附原處分卷可稽，其
      既未能證明係代杉林公司收取貨款，自無權代表杉林公司
      與原告交易。查原告自88年起設立從事瀝青、瀝青混凝土
      製造、批發、買賣，有原告之公司登記資料附原處分卷（
      第139頁）可稽，則原告對於賣方砂石來源、品質及配送
      情形理應相當瞭解，另衡諸原處分卷（第31頁至第60頁）
      之存貨分類帳、原物料進耗存明細表及生產明細，可知原
      告平日進料頻繁，衡情為頗具經驗之砂進貨廠商，加以原
      告除系爭4張發票以外，大部分係向他人進貨，則對於杉
      林公司之砂來源及運送方式？是否有必要捨其他常往來之
      進貨廠商，而單就系爭4張發票所載砂石向杉林公司進貨
      ？加以評估；然原告卻不知杉林公司之砂來源及其配送方
      式，徒以杉林公司運送砂石之方式可能為借用或租用他人
      車輛，或可能係由上游砂石供貨廠商直接配送等等方式供
      貨給原告云云，訴稱杉林公司有無運輸設備，非原告所應
      考慮，祇要原告付款時開立之支票受款人與進貨發票之營
      業人相符即可云云，顯有違常情，且益徵原告對其實際交
      易對象是否為杉林公司，未盡其查證義務甚明。又杉林公
      司系爭期間進貨來源主要為虛設行號，異常進項比例99.
      6%，另從其資產負債表（見原處分卷第145頁）觀之，該
      公司資產大部分以應收票據及應收帳款呈現，而負債部分
      則多為應付票據及應付帳款，顯無營業事實，復有該公司
      營業人進銷項交易對象彙加明細表附原處分卷（第147頁
      、第148頁）可稽；又查該公司系爭年度營利事業所得稅
      結算申報資料（第144頁至第146頁）並無礦源、機械設備
      、運輸設備等固定資產，亦無列報各項耗竭、攤提及運費
      支出，與原告所稱貨物由賣方運送及負擔運費等節，顯不
      相符。則由陳吉雄並非杉林公司員工，及系爭砂之買賣從
      接洽、交貨至請款，杉林公司並未派其員工參與，與該砂
      之貨款實際由陳吉雄取得等情觀之，足認系爭砂實際係由
      陳吉雄出售給原告。是原告稱系爭砂係向杉林公司購買乙
      節，並不可採。
（四）又按行政行為，非有正當理由，不得為差別待遇，行政程
      序法第6條固定有明文。然行政機關若怠於行使權限，致
      使人民因個案違法狀態未排除而獲得利益時，該利益並非
      法律所應保護之利益，因此其他人民不能要求行政機關比
      照該違法案例辦理而主張「不法之平等」；且如行政機關
      有前述怠於行使權限，致使人民因個案違法狀態未排除而
      獲得利益情形，亦非行政機關所為行政處分之存續使人民
      產生信賴。原告主張被告之前既未發覺杉林公司是虛設行
      號而核發其統一發票，被告之行政疏失應自負其責，原告
      信認其為合法公司而與之交易，應受信賴保護云云，並非
      可取。從而，綜上事證，被告以原告雖有進貨事實，然因
      杉林公司為虛設行號，並未實際買賣系爭砂，乃認其未依
      法取得憑證，卻取得非實際交易對象杉林公司所開立之統
      一發票申報扣抵銷項稅額，並無違誤。
（五）末查，原告為營業人，應知我國現行加值型營業稅係就各
      個銷售階段之加值額分別予以課稅之多階段銷售稅，各銷
      售階段之營業人皆為營業稅之納稅義務人，故每階段之營
      業人自有查證其實際交易之義務。而各銷售階段之營業人
      既皆為營業稅之納稅義務人，自不能僅以最後銷售階段之
      營業人已報繳營業稅，即認定其他銷售階段之營業人當無
      逃漏營業稅。而營業人有進貨事實而取得非實際交易對象
      之虛設行號所開立之統一發票充作進項憑證申報扣抵銷項
      稅額之情形，因虛設之公司行號為牟取不法之利益，於無
      銷售貨物或勞務之事實虛開統一發票後，通常會另取得虛
      偽之進項憑證申報扣抵銷項稅額，以抵銷其應納之稅額，
      故虛設之公司行號縱有申報營業稅，政府亦無收到應收之
      稅款，是於此情形，須營業人證明確有支付進項稅額予實
      際銷貨之營業人，並經稽徵機關查明該稅額已依法報繳者
      ，始有司法院釋字第337號解釋所稱：納稅義務人雖有虛
      報進項稅額，並不因而逃漏營業稅情事。本件原告取得非
      實際交易對象之杉林公司開立之發票4張，充當進項憑證
      申報扣抵銷項稅額一節，已如前述；又原告身為營業人，
      本有注意其實際交易對象以取得合法憑證之注意義務，然
      其應注意能注意，而疏未注意，致取得虛設行號杉林公司
      開立之系爭發票申報扣抵銷項稅額，則其縱無違反稅捐稽
      徵法第44條及營業稅法第51條第5款規定之故意，亦難謂
      無過失，故其行為構成稅捐稽徵法第44條及營業稅法第51
      條第5款規定之違章，自堪認定。原告復未能證明實際銷
      貨人已否依法報繳本件之稅款，是依首揭法律見解，原告
      除應依法補繳營業稅外，尚構成營業稅法第51條第5款之
      漏稅，亦堪認定。原告主張其已做到付款時開立支付之受
      款人與賣方發票之營業人相符之商業往來注意義務，即無
      可歸責事由，不應受罰云云，洵非可採。是被告以原告於
      92年3月至同年6月間，未依規定取得進項憑證，卻取得非
      實際交易對象且涉嫌虛設行號之杉林公司開立之統一發票
      4紙，金額計2, 291,882元，作為進項憑證並申報扣抵銷
      項稅額114,594元已如前述，經被告查獲並審理違章成立
      ，按所漏稅額114, 594元處1.5倍之罰鍰計171,800元（計
      至百元止），自無不合。
五、綜上所述，原告之主張，並無可採。被告按原告所漏稅額處
    以1.5倍之罰鍰計171, 800元（計至百元止），並無違誤，
    訴願決定予以維持，亦無不合。原告起訴意旨求為撤銷，為
    無理由，應予駁回。並不經言詞辯論為之。
六、據上論結，本件原告之訴為無理由，爰依行政訴訟法第233
    條第1項、第236條、第98條第1項前段，判決如主文。
中    華    民    國    97    年    11    月    28    日
              高雄高等行政法院第二庭
                              法  官  簡  慧  娟
以上正本係照原本作成。
如不服本判決，應於送達後20日內，向本院提出上訴狀並表明上
訴理由，如於本判決宣示後送達前提起上訴者，應於判決送達後
20日內補提上訴理由書（須按他造當事人人數附繕本）。
中    華    民    國    97    年    11    月    28    日
                              書記官  涂  瓔  純
附註：
行政訴訟法第235條（第1項、第2項）：
對於適用簡易程序之裁判提起上訴或抗告，須經最高行政法院之
許可。
前項許可，以訴訟事件所涉及之法律見解具有原則性者為限。


司法院資訊處製作；財團法人民間司法改革基金會備份。
